臺灣臺中地方法院刑事判決　　　　　　95年度重訴字第3817號
公　訴　人　臺灣臺中地方法院檢察署檢察官
被　　　告　甲○○
選任辯護人　吳萬春　律師
被　　　告　庚○○
選任辯護人　林文成 律師
被　　　告　己○○
指定辯護人　本院公設辯護人戊○○
被　　　告　丙○○
選任辯護人　張慶宗 律師
　　　　　　何孟育 律師
上列被告等因擄人勒贖案件，經檢察官提起公訴（95年度偵字第
24994號），本院判決如下：
    主    文
庚○○共同強盜而擄人勒贖，累犯，處有期徒刑拾壹年。
己○○共同意圖勒贖而擄人，處有期徒刑柒年。
甲○○共同意圖勒贖而擄人，累犯，處有期徒刑陸年。
丙○○共同意圖勒贖而擄人，處有期徒刑伍年。
扣案之口罩壹個、膠帶壹截，均沒收。
    犯罪事實
一、庚○○（原名辛○○，綽號「黑霸」）前因妨害自由、重利
    及懲治盜匪條例案件，經法院分別判處有期徒刑5月、1年2
    月及9年確定，嗣經法院裁定定其應執行有期徒刑10年5月確
    定後，入監服刑至民國90年5月3日始因縮短刑期假釋付保護
    管束出監，迄94年4月22日因假釋付保護管束期滿，假釋未
    經撤銷而執行完畢。甲○○前因肅清煙毒條例案件，經臺灣
    南投地方法院以85年度訴字第303號判決分別判處有期徒刑3
    年4月及5月，並定其應執行有期徒刑3年6月確定，入監服刑
    至88年1月13日始因縮短刑期假釋付保護管束出監，迄92年7
    月9日因假釋付保護管束期滿，假釋未經撤銷而執行完畢。
    詎渠2人均不知悔改，庚○○於出監後復犯強盜案件，經臺
    灣臺中地方法院檢察署檢察官以95年度偵字第7369號發佈通
    緝中，為逃避遭警緝獲，亟需資金逃亡藏匿，乃於95年6月
    初某日，在由己○○出面承租，而與其及友人乙○○共同居
    住之臺中市○○路（詳細地址不詳）某大廈15樓租屋處附近
    公園內，由庚○○及乙○○向甲○○提及是否有賺錢之門路
    可為提供，甲○○因自94年10月間起至95年4月30日止，曾
    受僱於其胞妹壬○○之同居人丁○○負責養賽鴿，自認遭丁○○虧待，對丁○○素有不滿，遂向庚○○及乙○○表示，
    其與丁○○間有過節，且丁○○日前因土地交易得款新臺幣
    （下同）1,250萬元，並因案通緝中，提議庚○○、乙○○2
    人可將丁○○列為綁架對象，遂與庚○○、乙○○2人謀議
    挾持丁○○勒贖，並進而提供丁○○之長相、住處地址、所
    駕駛車輛之車款、顏色、車牌號碼及平日出入之場所等情資
    予乙○○、庚○○2人；乙○○、庚○○2人隨即與具有共同
    犯意聯絡之同居人己○○一同謀議以喬裝刑警逮捕通緝犯之
    方式作案，並由乙○○夥同己○○於95年7月上旬某日，至
    丁○○住處附近察看地形及確認丁○○之長相，待確認後，
    即由乙○○先行準備2件刑警背心、2副手銬、米色不透光膠
    帶1捲及口罩1個等物品，另由庚○○事先向知情而具有共同
    犯意聯絡之丙○○洽借南投縣國姓鄉乾溝村中西巷33號旁木
    屋（下稱國姓鄉木屋），供作囚禁丁○○之處所。嗣於95
    年7月24日上午10時許，庚○○駕駛向不知情之癸○○所借
    得之車牌號碼00-0000號賓士牌自用小客車，搭載乙○○及
    己○○，前往丁○○位於臺中市○區○○街9巷88號住處附
    近，欲伺機下手，然因遲遲未見丁○○之座車而暫作罷；庚○○3人又駕駛上開車輛於翌日（即25日）上午10時許，再
    度前往丁○○住處，在丁○○停放車輛附近埋伏，俟同日上
    午11時許，丁○○欲駕車外出時，庚○○便駕車逼近丁○○
    ，由穿著刑警背心之乙○○及己○○2人下車，從丁○○兩
    旁挽住其雙手，並要求丁○○上車，以此方式冒充刑警，行
    使警方逮捕通緝犯之職權，丁○○誤以為遭警緝獲，遂配合
    坐上車後座，乙○○、己○○2人則分別坐於丁○○左、右
    兩旁，由乙○○以手銬銬住丁○○雙手，再以播放高分貝音
    樂之MP3耳機塞住丁○○耳朵，己○○則以口罩矇住丁○○
    雙眼後，再以米色不透光膠帶纏繞固定，乙○○、己○○2
    人至此始將身穿之刑警背心脫下，並由己○○將脫下之1件
    刑警背心蓋住丁○○頭部。庚○○隨即駕車搭載己○○、乙○○及丁○○等人前往上址其向丙○○洽借之國姓鄉木屋，
    入屋前並由乙○○以電話聯絡丙○○即將前往；俟抵達入屋
    後，己○○重新以米色不透光膠帶纏繞固定矇住丁○○雙眼
    之口罩，並以2個手銬分別將丁○○之雙手銬在椅子兩側。
    乙○○、庚○○2人在己○○未在場之際，另基於意圖為自
    己不法所有之犯意聯絡，由乙○○強行拿取已遭銬住雙手無
    力抗拒之丁○○身上內有3萬5千元之皮包1只，放置乙○○
    身上，供作犯案期間共同花費所需。隨後庚○○逼令丁○○
    交付贖款3百萬元，並揚言如不交付，則將其活埋等語，經
    丁○○討價還價後，同意丁○○交付贖款2百萬元；同日晚
    上，庚○○、己○○、乙○○3人又將丁○○帶至車上，並
    沿中潭公路行駛，俟載往雙冬陳府將軍廟前，要求丁○○以
    其因詐賭，需賠償對方2百萬元為由，撥打其所有之行動電
    話0000000000號聯絡親友籌款，丁○○遂撥打其同居人壬○○所有之行動電話0000000000號聯絡壬○○，告以因賭博糾
    紛需款2百萬元解決，並要壬○○於翌日備妥2百萬元現金。
    待丁○○聯絡完畢，再將丁○○載返國姓鄉木屋內，並由己○○負責看管，而己○○如廁不便之時，則由丙○○站立門
    外代為看管至己○○返回。庚○○、乙○○2人將己○○、
    丁○○2人載返國姓鄉木屋後，即駕車返回臺中，至臺中市
    ○○路與環中路陸橋下，決定取贖地點後，便再返回國姓鄉
    木屋休息；俟同年月26日上午，乙○○即以電話通知甲○○
    已將丁○○綁架得手，甲○○接獲電話後表示既然已抓到，
    就抓到了，看如何處理等語。隨後庚○○即於同日上午11時
    至12時30分許，3次以丁○○所持用之上開門號行動電話向
    壬○○確認贖款備妥後，乃與壬○○約定於當日12時，在臺
    中市○○路與環中路陸橋下交付贖款，並由丙○○駕駛上開
    賓士牌自用小客車搭載庚○○、乙○○2人先返回臺中市○○路某大廈15樓租屋處，讓乙○○1人騎乘機車接受庚○○
    之電話指揮至壬○○放置贖款地點取贖，而丙○○則駕車載
    同庚○○在臺中縣市地區撥打電話予壬○○：壬○○依約騎
    乘機車攜帶2百萬元贖款到達指定地點後，庚○○為逃避警
    方查緝，在車上接續以丁○○之手機指示壬○○前往不同地
    點，嗣壬○○到達中投公路4.6公里處路旁五光招牌處時，
    庚○○始要求壬○○將贖款放置在該路旁草叢內，庚○○再
    電話聯絡乙○○前往該地點取贖。乙○○取贖得手後，即騎
    乘機車返回臺中市○○路某大廈15樓租屋處等待與庚○○、
    丙○○集合，丙○○隨後亦將庚○○載返臺中市○○路某大
    廈15樓租屋處，由庚○○上樓與乙○○會合後，再由庚○○
    駕駛上開賓士牌自用小客車搭載乙○○及丙○○2人返回國
    姓鄉木屋。俟於同日下午4時許，庚○○即駕駛上開賓士牌
    自用小客車搭載乙○○、己○○、丁○○等人，至臺中縣太
    平市坪林村某土地公廟前將丁○○釋放，總計丁○○被擄時
    間長達約29小時。庚○○、乙○○、己○○於釋放丁○○後
    ，隨即一同駕車返回臺中市○○路某大廈15樓租屋處，並於
    翌日（即27日）聯絡甲○○、丙○○2人先後前來臺中市○○路某大廈15樓租屋處分贓，由庚○○將得手之2百萬元贖
    款中之20萬元分予甲○○，其中10萬元分予丙○○，其中60
    萬元分予乙○○，庚○○及己○○則共分得110萬元。丁○○於獲釋後，乃於95年8月16日向警方報案，並提供其遭歹
    徒矇住眼睛之口罩1個及膠帶1截，經檢警循線追查後，於95
    年11月1日，在臺中市○○區○○路68號3樓之2查獲己○○
    及庚○○，扣得現金68萬元（其中僅18萬元為贓款）；另在
    國姓鄉木屋查獲丙○○。
二、案經臺中市警察局第二分局報請臺灣臺中地方法院檢察署檢
    察官偵查起訴。
    理    由
壹、本案證據能力之說明
一、按被告以外之人（包括證人、鑑定人、告訴人、被害人及共
    同被告等）於審判外之陳述，雖不符刑事訴訟法第159 條之
    1至之4等4條之規定，而經當事人於審判程序同意作為證據
    ，法院審酌該言詞陳述或書面陳述作成時之情況，認為適當
    者，亦得為證據。當事人、代理人或辯護人於法院調查證據
    時，知有刑事訴訟法第159條第1項不得為證據之情形，而未
    於言詞辯論終結前聲明異議者，視為有前項之同意，刑事訴
    訟法第159條之5定有明文。本件告訴人丁○○，證人壬○○
    、子○○、癸○○，及共同被告庚○○、己○○、甲○○、
    丙○○等人，曾於警詢時為陳述，其性質屬傳聞證據，上開
    證人3人及共同被告甲○○、丙○○均未再於法院審理中為
    證述，惟當事人已知上述筆錄乃傳聞證據，且均未於言詞辯
    論終結前對各該筆錄內容異議，依上開規定，告訴人丁○○
    ，證人壬○○、子○○、癸○○，及共同被告庚○○、己○○、甲○○、丙○○等人，分別於警詢之陳述，已擬制同意
    具有證據能力，本院審酌上開筆錄作成情況，係在司法警察
    面前作成，製有警詢筆錄可以為證，具有一定之公信力，且
    較無人情施壓或干擾，亦無不當取供之情形，認為以之作為
    本案之證據亦屬適當，是其等上開警詢中之陳述，自均具有
    證據能力。
二、按被告以外之人（包括證人、鑑定人、告訴人、被害人及共
    同被告等）於偵查中向檢察官所為之陳述，除顯有不可信之
    情況者外，得為證據，刑事訴訟法第159條之1第2項定有明
    文。蓋因檢察官與法官同為司法官署，且檢察官代表國家偵
    查犯罪，依法有訊問被告、證人及鑑定人之權力，且須對被
    告有利、不利之情形均應注意，況徵諸實務運作，檢察官實
    施刑事偵查程序，亦能恪遵法定程序之要求，不致有違法取
    證情事且可信度極高，是被告以外之人前於偵查中已具結而
    為證述，除反對該項供述得具有證據能力之一方，已釋明「
    顯有不可信之情況」之理由外，不宜遽指該證人於偵查中之
    陳述不具證據能力，方符前揭法條之立法意旨。是告訴人丁○○、證人子○○、丑○○，及共同被告庚○○、己○○、
    甲○○及丙○○等人於檢察官偵查中經具結所為之陳述（
    告訴人丁○○之偵訊筆錄，見95年度偵字第24994號卷第91
    至92頁；證人子○○之偵訊筆錄，見上開偵查卷第9頁；
    證人丑○○之偵訊筆錄，見上開偵查卷第109至110頁；
    共同被告庚○○之偵訊筆錄，見上開偵查卷第51至52頁、第
    120至121頁；共同被告己○○之偵訊筆錄，見上開偵查卷
    第23至26頁；共同被告甲○○之偵訊筆錄，見上開偵查卷
    第6至8頁；共同被告丙○○之偵訊筆錄，見上開偵查卷第
    45至48頁），均未曾提及檢察官在偵查時，有任何不法取供
    之情形，是客觀上並無顯不可信之情況，故上開告訴人、證
    人及共同被告於偵查中之證言自具有證據能力。
貳、本案之判斷
一、被告庚○○、己○○部分：上揭犯罪事實，業據被告庚○○
    、己○○2人於警詢、偵查中及本院審理時均迭次坦承不諱
    ，核與共同被告甲○○、丙○○2人於警詢、偵查中證述被
    告庚○○、己○○犯罪之情節相符，且經告訴人丁○○於警
    詢、偵查中及本院審理時就其被害之經過指述綦詳，並經證
    人壬○○於警詢中證述交付贖款之情節、證人癸○○於警詢
    中證述出借上開賓士牌自用小客車供被告庚○○使用之情節
    及證人子○○、丑○○於偵查中證述分別借款20萬元、30萬
    元（即扣押68萬元中之50萬元）予被告庚○○等情明確，此
    外，復有證實證人壬○○有交付贖款2百萬元之被害人丁○○之女寅○○所申請開設於華南商業銀行大里分行之帳號00
    0000000000號帳戶存摺影本乙份、被害人丁○○所使用行動
    電話門號0000000000號於95年7月25日至26日止對外之通聯
    紀錄及發話基地台位置及被告丙○○所使用行動電話門號00
    00000000號於95年7月26日對外之通聯紀錄及發話基地台位
    置各乙份、國姓鄉木屋外觀及內部照片7張附卷可稽，另有
    自被告庚○○身上查扣之贓款18萬元及告訴人丁○○所提出
    其遭歹徒矇住眼睛之口罩1個及膠帶1截扣案足資佐證，被告
    庚○○、己○○2人上開犯行洵堪認定。
二、被告甲○○部分：訊據被告甲○○對其有於95年6月初某日
    ，在被告庚○○位於臺中市○○路某大廈15樓租屋處附近公
    園內，因庚○○及乙○○詢問是否有賺錢之門路可為提供時
    ，其因自認遭其妹壬○○之同居人丁○○虧待，對丁○○素
    有不滿，遂向庚○○及乙○○表示，其與丁○○間有過節，
    且丁○○日前因土地交易得款1,250萬元，並因案通緝中，
    進而提供丁○○之長相、住處地址、所駕駛車輛之車款、顏
    色、車牌號碼及平日出入之場所等情資予乙○○、庚○○2
    人等情坦認不諱，惟矢口否認有上揭擄人勒贖犯行，於95年
    12月8日偵查中辯稱：之前伊與丁○○在生意上有一點糾紛
    ，因為之前伊與丁○○有一起養雞，伊沒有出資，只是幫忙
    丁○○做，丁○○都沒有按時給伊工錢，叫伊在文心路養鴿
    子，也沒按時給工資，丁○○當時有跟伊說做生意，他出資
    本伊出力，他賺的要分伊，伊沒有證據，只有丁○○知道。
    做雞場的時候伊沒有領工資，所以丁○○欠伊多少伊也不知
    道。伊一開始是跟乙○○及庚○○3個人一起講。因為之前
    伊不知道乙○○叫什麼名字。伊有欠乙○○10幾萬元，之前
    跟乙○○借過，但沒有證據。當時伊是請庚○○幫伊討丁○○之前說要分給伊卻沒有分給伊的錢，但沒有跟庚○○他們
    說要討多少錢。伊是叫人家去討債，不知道庚○○他們會用
    這種方式綁人云云（見上開偵查卷第124至125頁）；嗣於本
    院審理時又辯稱：伊在3、4年前剛認識丁○○時，有在臺北
    一起合夥做雞隻買賣生意，當時有賺一些錢，但因伊有施用
    毒品，所以丁○○都只給伊購買毒品的錢，賺多少錢，伊也
    沒有計較，伊妹妹壬○○跟丁○○在一起時，伊知道丁○○
    有欠人45 0萬元，所以就沒有跟丁○○計較賺的錢。後來2
    年前，伊回臺中又與丁○○合夥鴨隻買賣，也有賺一些錢，
    約賺7、80萬元，丁○○總共陸陸續續給伊30萬元，伊念丁○○平日也有幫伊的忙，所以沒有跟丁○○計較；之後伊戒
    毒後，94年10月起伊就幫丁○○養賽鴿，一直到95年4月30
    日為止，這段時間，伊來臺中也常常跟伊太太拿錢，因為伊
    知道丁○○經濟困難，沒有錢給伊，所以伊沒有向丁○○拿
    ，直到丁○○將土地賣出後，丁○○就只拿1萬8千元給伊，
    並說「到此為止」，伊覺得很氣憤，後來庚○○來找伊，庚○○說他要跑路，想賺錢，問伊有無對象，伊說有一個伊很
    賭爛的人，賣了土地得款1,250萬元，但是這件事是伊在本
    案案發前1個月跟庚○○講的，後來約經過半個月，庚○○
    打電話給伊說沒有要抓人，再後來的事情伊就不清楚了；伊
    並無與庚○○等人具有共同犯意聯絡及行為分擔，只是後來
    知悉庚○○等人真的有為綁架丁○○之犯行云云。惟查：
（一）被告甲○○上揭擄人勒贖犯行，業據被告甲○○於警詢中
      自白：伊知道錯了，伊現在願意向警方坦承丁○○被擄人
      勒贖交付贖金200萬元的整件事情經過，作具體陳述。起
      因是因為丁○○本以月薪2萬元的代價，請伊至臺中市○○○○路鴿舍內，替他飼養照料鴿子事宜，但是他都未按
      時將薪資給伊，又對伊念念有詞，伊心裡對丁○○產生厭
      惡的感覺，適於95年6月初某日19時至20時之間，伊兒時
      玩伴亦是鄰居的庚○○（綽號「黑霸」），打電話約伊在
      臺中市○○路與敦化路口附近一處公園內見面，經談話後
      ，庚○○突然對伊說，他目前因案通緝跑路中，問伊有沒
      有賺錢的門路可提供給他，伊臨時想到，丁○○對伊的種
      種不好之處，越想越氣，伊就告訴庚○○說，丁○○最近
      賣了一筆土地收入1千2百50萬元，最近買了1輛國瑞廠牌
      、黑色2000cc車牌號碼0000-00自用小客車代步，行情很
      不錯，平時都在臺中市○○街住處與文心南三路鴿舍出入
      ，並告知丁○○人矮矮的，約50歲年紀，伊就隨口說你不
      會去綁架他就有錢賺了，庚○○就說他有見過丁○○1次
      面還有一點印象，又說這一陣子警察抓的很凶，等過陣子
      再說，話說完伊等就各自離開，95年7月10日左右19時至
      20時之間，伊等又一起在上述公園內見面聊天，庚○○又
      以同樣的話告訴伊說過陣子再說，至95年7月25日之間，
      伊與庚○○仍有聯絡，但次數沒有很多，亦沒有再提起綁
      架丁○○之事，未料95年7月26日早上，庚○○（經查證
      應為乙○○）打電話告訴伊說，丁○○人已經被他們抓走
      了，隔日27日庚○○叫伊到臺中市○○區○○路與敦化路
      口公園對面的一處大樓的15樓住家內，庚○○告訴伊說綁
      架丁○○的贖金已經拿到了，並說他已經好幾夜沒有睡好
      覺了，就隨手丟了20萬元給伊，叫伊省點用，伊收取後就
      離開了。本案都是庚○○指揮策劃執行。伊只是提供綁架
      對象給庚○○參考，伊想不到庚○○真的會這樣做。庚○○給伊20萬元是因為伊提供綁架對象給他，他獲得利益後
      給伊吃紅的。因為當時伊的經濟不是很好，且經營卡拉OK
      店，需用錢週轉，因此伊才會收取20萬元等語（見警卷第
      12至13頁）；於偵查中具結後證述：約於95年6月初某天
      晚上7時到8時，在臺中市○○路與敦化路口附近的公園，
      因為伊幫丁○○照顧鴿子，丁○○平常沒有按時將薪資交
      給伊，所以伊就將丁○○最近賣1筆土地1千2百50萬元之
      事告訴庚○○，並說不然你去綁架丁○○就有錢賺，伊跟
      庚○○說，丁○○年約50歲，身高矮矮的，開著一部黑色
      豐田CAMRY的轎車，平日都在鴿子籠那邊，都在養鴿子，
      鴿子籠在臺中市○○○○路，那邊很像是工地沒有門牌號
      碼。伊在95年7月10日晚上7時到8時之間，又與庚○○見
      面，地點也是在上次同一個公園，當時庚○○又說警察抓
      得很緊，現在不要做。95年7月26日，庚○○有打電話告
      訴伊，丁○○已經被他們抓了，伊就說抓到了就抓到了，
      看怎麼處理。95年7月27日，伊有到臺中市○○路與敦化
      路口公園附近一處大樓15樓找庚○○，庚○○跟伊說原本
      要跟丁○○拿3百萬元，但是後來只跟丁○○拿了2百萬元
      ，庚○○給伊20萬元，叫伊省著用，最近不要聯絡。因為
      丁○○是伊通報給庚○○綁架的，所以庚○○拿到贖金後
      ，為了感謝伊，才給伊20萬元吃紅。伊有跟庚○○說，丁○○賣地1千2百50萬元，並說，你要綁丁○○可以綁他，
      丁○○平日對伊不好，且常積欠伊的工資。因為伊有提供
      情報給庚○○，事前並沒有說好要拿錢給伊，是事後庚○○他們錢拿到了分20萬元給伊。伊未曾提議要多少贖款，
      可是伊知道庚○○他們要擄人勒贖，只是金額不是伊去談
      的，也非伊決定的。伊承認擄人勒贖罪，伊是因為丁○○
      之前有積欠伊工資，一時氣憤才報庚○○他們去擄人勒贖
      等語（見上開偵查卷第6至8、52頁）；且依其於本院審理
      中所為上開辯詞以觀，被告甲○○亦自承伊對於之前與丁○○間合夥為雞、鴨隻買賣所賺的錢，伊應分得多少，並
      未計較，直至丁○○將土地賣出得款1千2百50萬元後，僅
      拿1萬8千元給伊，讓伊覺得很氣憤，故在庚○○詢問有無
      賺錢管道時，伊才提供一個伊很賭爛的人即丁○○予庚○○等情，足認被告甲○○將告訴人丁○○之情資提供予庚○○、乙○○2人知悉，其目的在報復丁○○，且對於庚○○等人將以擄人勒贖方式為犯罪手段，以達到迫使丁○○交付贖款之目的，亦知之甚詳；況被告甲○○於警詢中
      亦未曾提起其與丁○○間有何因合夥為雞、鴨隻買賣而獲
      利分配不均之債務糾紛問題，且其亦認為被告庚○○交付
      伊20萬元是給伊「吃紅」，足徵被告甲○○上開委由被告
      庚○○等人處理債務糾紛之辯詞誠屬虛妄。
（二）又查，證人即共同被告庚○○於警詢中證述：因甲○○告
      訴伊丁○○有賺到一些不義之財，另外丁○○叫甲○○做
      一些事也都沒有給甲○○錢，另外伊也知道丁○○因案通
      緝，如果選定丁○○為擄人勒贖對象，這樣丁○○應該不
      會報案。伊是向甲○○詢問丁○○之行蹤、生活作息，甲○○有告訴伊丁○○的車牌、車型、顏色及丁○○的住處
      地址。參與本件擄人勒贖的人有伊、乙○○、己○○、甲○○及丙○○5人共同犯案，由伊與乙○○共同提議犯案
      ，也是由伊與乙○○共同商議犯案方式，己○○是伊找他
      共同犯案的，是乙○○找甲○○提供丁○○資訊的，丙○○是伊找他共同犯案的。另當時伊與乙○○講好實際下手
      綁架、勒贖的人分比較多，其他提供資訊及提供藏匿地點
      的分少一點，因不知可勒贖多少錢，所以當時沒有一定的
      數目或比例。甲○○於95年6月中旬，到伊敦化路住處，
      用口述的方式告訴伊與乙○○，有關丁○○的地址、使用
      車輛的車牌號碼、車型及顏色等語（見警卷第3、4、6、7
      、9頁），足見丁○○之所以成為被告庚○○、乙○○、
      己○○等人綁架勒贖之對象，實起因於被告甲○○向被告
      庚○○、乙○○2人提供丁○○之情資，而被告庚○○主
      觀認知上就何人有參與本件擄人勒贖犯行，亦認為被告甲○○是共犯之一，故於分配取得之贖款時，始會於翌日通
      知被告甲○○到場，並交付20萬元贓款予被告甲○○。
（三）被告甲○○雖以其係委由被告庚○○等人代為處理伊與丁○○間之債務糾紛為由，不知被告庚○○等人後來係以擄
      人勒贖為犯罪手段為辯，惟證人即被告庚○○於警詢中曾
      證述：伊等跟丁○○說你自己做什麼事情自己了解，並跟
      丁○○勒贖要3百萬元，丁○○說他沒辦法拿這麼多錢，
      最後答應給伊等2百萬，於是就用丁○○手機打電話給丁○○的女朋友，並要求丁○○跟他女朋友說他詐賭，要付
      2百萬，且隔日（26日）將錢準備好等伊等電話等語（見
      警卷第4、5頁），於95年11月1日偵查中復陳述：「...
      我們就把他帶到木屋房間裡面，就把他的手銬重新銬過，
      本來是銬雙手，後來就用兩副手銬把他雙手銬在椅子上，
      己○○就幫他纏膠帶，纏好後我們就跟丁○○說「你做了
      什麼事你知道嗎？」，他說「不知道」，我們說「你不要
      假，你做的壞事我們都知道」，他就不說話，說「今天遇
      到了，大家好說，不要為難」，我們說「好，我們不會為
      難」，然後就開始談勒贖金額，我們起先要求300萬元，
      開300萬元是要讓他喊價的，因為他曾經陸陸續續用芭樂
      票騙過很多人300萬元，所以我們想要教訓他就用這個金
      額，他說我沒有這麼多，他說200萬元，我們就同意了...
      」等語（見上開偵查卷第19頁），由此可知，被告庚○○
      等人在逼使告訴人丁○○同意交付贖款而與丁○○討價還
      價之際，從未提及被告甲○○有委託渠等向告訴人丁○○
      索討債務等情事，且所開贖款價額3百萬元，係因渠等認
      為丁○○曾以芭樂票詐欺他人財物，顯與被告甲○○所稱
      其與丁○○間有因合夥雞、鴨隻買賣生意而獲利分配不均
      所生之債務糾紛無涉；又被告庚○○雖於95年11月1日偵
      查中自承：「之前是因為朋友甲○○跟丁○○在一起做生
      意，甲○○說他跟丁○○有金錢糾紛，不知道是什麼金錢
      糾紛，甲○○說他幫丁○○做事沒有拿到錢，是我跟乙○○、甲○○聊天時談的，乙○○就半開玩笑說我替你處理
      他，取回他欠你的那些錢，隔了幾天，我們三人在一起時
      就決定要替甲○○討回丁○○所積欠的錢，我們就開始策
      劃，甲○○把丁○○的住所、車牌、車子顏色告訴我們，
      我們就去他家附近等丁○○... 甲○○之前有說丁○○有
      欠他一些錢，但我不知道欠多少錢。」等語（見上開偵查
      卷第18、21頁），惟查，被告庚○○既已聽聞被告甲○○
      提及與丁○○間之金錢糾紛，應無可能不知是何種金錢糾
      紛，亦無可能不知係積欠多少債務，蓋倘被告庚○○、乙○○確係為被告甲○○向丁○○索討債務，依常情，自應
      對兩者間係何種金錢糾紛，所積欠數額多寡均知之甚明，
      始有受託代為處理債務之可能，應無可能在挾持丁○○後
      為議價時，竟隻字未提渠等係受甲○○委託代為處理丁○○與甲○○間之債務糾紛。另證人庚○○雖於本院審理時
      結證稱：「甲○○是叫我去處理他的債務糾紛，叫我去教
      訓丁○○，因為甲○○第一次跟我說的時候，意思是說他
      跟丁○○之間有金錢糾紛，那我是表示要幫甲○○出氣。
      」（見本院卷第222頁）、「甲○○是說約有1、2百萬元
      數目不少，丁○○拗他的錢，也提到他的妹妹是丁○○的
      同居人，且他和丁○○有合夥雞隻買賣這些事情。」（見
      本院卷第224頁）、「（問：你綁架丁○○你的本意是要
      替甲○○要債還是要為你自己籌跑路費？）都有。」（見
      本院卷第227頁）等語，惟本件被告庚○○、乙○○等人
      於取得2百萬贖款後，僅取其中十分之一即20萬元交付被
      告甲○○，顯與一般受託處理債務糾紛，所得金額大多數
      歸由債權人取得迥異，蓋倘被告庚○○等人係為被告甲○○處理債務糾紛，索討1、2百萬元，則贓款之分配應由被
      告甲○○取得大部分之款項始符常理；另證人庚○○於本
      院審理時亦結證稱：「當時是甲○○跟我說他與丁○○有
      金錢糾紛，他很氣憤，所以我才想到抓丁○○當綁架對象
      ，幫甲○○出氣。」（見本院卷第221頁），益徵證人庚○○並無為被告甲○○處理債務之意思。是被告甲○○上
      開委託被告庚○○等人處理債務糾紛之辯詞，顯係卸責之
      詞不足採信。
（四）又查，證人丁○○於本院審理時結證稱：案發之前，伊沒
      有欠甲○○錢，95年4月30日的時候，伊有算薪資給甲○○。伊之前與甲○○間並無薪資糾紛，應該給甲○○的錢
      也都已經給付，伊給甲○○的薪水都是有錢就會給他，大
      家都是朋友，沒有好計較的，且總共薪資也才7、8萬元，
      伊怎麼可能沒有付給他。伊付薪水給甲○○，並不是每次
      都給2萬元，甲○○沒有錢伊就會給他，最後1次是95年4
      月30日伊就將薪水一次結算給他，伊被釋放後，還有跟甲○○往來，怎麼也沒想到，甲○○會與本案有關。於95年
      4月30日伊跟甲○○結算，是面對面談，看總共還欠多少
      伊就一次算給甲○○；又伊平常2、3千元是給甲○○零花
      ，伊有無給甲○○薪水，甲○○妹妹壬○○最清楚；結算
      時，是否有給甲○○1萬8千元問壬○○最清楚，4月30日
      是最後1次跟甲○○結算，應該是1萬8千元沒有錯。平常
      1個月，甲○○沒有錢，伊就5千、1萬的將工錢給甲○○
      ，到4月30日伊打算不賽鴿了，才跟甲○○把全部的錢結
      算一下。伊錢都交給壬○○處理，和甲○○的部分也都有
      算清楚，該是甲○○的錢，甲○○都有拿回去。伊有跟甲○○一起合夥作雞、鴨買賣，錢也都有算清楚，甲○○也
      不可能讓伊欠他錢，有沒有清楚，問壬○○最清楚等語（
      見本院卷第154、155、157、158、160頁），足見證人丁○○與被告甲○○間並無債務糾紛存在，且縱證人丁○○
      僱請被告甲○○飼養賽鴿，均未給予每個月2萬元薪資，
      合算僱用期間（即自94年9月至95年4月，共計8個月）積
      欠之薪資亦僅16萬元（即8個月X2萬元），至被告甲○○
      所稱與丁○○合夥為雞、鴨隻買賣而獲利分配不均之債務
      糾紛，因被告甲○○自承並未與丁○○計較（見本院卷第
      159頁），益徵被告甲○○主觀上應非認為其與丁○○間
      有債務糾紛，且亟需被告庚○○、乙○○等人為其處理，
      始向被告庚○○、乙○○提及丁○○一事。
（五）按以自己犯罪之意思而參與，其所參與者雖非犯罪構成要
      件之行為，仍無解於共同正犯之罪責（最高法院66年度台
      上字第2527號判例要旨參照）。次按共同正犯之成立，祇
      須具有犯意之聯絡，行為之分擔，既不問犯罪動機起於何
      人，亦不必每一階段犯行，均經參與（最高法院34年上字
      第86 2號判例要旨參照）。且按共同正犯間，非僅就其自
      己實施之行為負其責任，並在犯意聯絡之範圍內，對於他
      共同正犯所實施之行為，亦應共同負責（最高法院32年度
      上字第1905號判例要旨參照）。本件被告甲○○既提供丁○○之情資予被告庚○○、乙○○2人知悉，亦明知被告
      庚○○、乙○○2人係將丁○○作為擄人勒贖之對象，又
      共犯乙○○於擄獲丁○○之翌日復曾電話告知被告甲○○
      ，則被告甲○○對被告庚○○、乙○○2人將實施擄人勒
      贖之犯行除事前知悉外，對被告庚○○等人已為擄人勒贖
      犯罪行為之實行亦知之甚詳，其後復分得贓款20萬元，是
      依上開判例要旨之說明，堪認被告甲○○係基於共同參與
      犯罪之意思，並為構成要件以外之提供被害人情資之行為
      ，其為共同正犯無誤。另公訴蒞庭檢察官聲請傳訊證人壬○○及調取被告甲○○因本案羈押於臺灣臺中看守所之會
      客接見紀錄，欲待證被告甲○○與告訴人丁○○間有關金
      錢債務糾紛之情事及被告甲○○是否如證人丁○○所證述
      確有透過親友向證人丁○○表示希望證人丁○○出庭作證
      時能幫被告甲○○解套等事實，惟本院既認被告甲○○與
      證人丁○○間並無金錢糾紛，已如前述，且此部分事實亦
      與本件擄人勒贖案件無證據關聯性；再被告甲○○縱有經
      接見會客方式向親友要求代為轉告證人丁○○為虛偽證述
      ，惟依證人丁○○於本院審理時所為不利被告甲○○之證
      詞，及被告甲○○當庭因證人丁○○未為解套之證述，因
      而衝向證人丁○○欲毆打之舉止以觀，顯然證人丁○○並
      未因該親友之轉告而受有影響，進而為虛偽之證述，故本
      院認公訴蒞庭檢察官上開證據調查之聲請應無必要，附此
      敘明。
三、被告丙○○部分：訊據被告丙○○對於其有於95年7月25日
    將國姓鄉木屋出借予被告庚○○使用，並見被告庚○○等人
    將丁○○囚禁在木屋房間內，且有於95年7月26日上午駕車
    載同被告庚○○及乙○○至臺中市，為被告庚○○駕車時見
    被告庚○○在車上撥打電話予乙○○及1名女子，另於95年7
    月27日至臺中市，由被告庚○○交付10萬元等情坦認不諱，
    惟矢口否認有上揭擄人勒贖犯行，辯稱：伊在95年7月25日
    之前並未事先與庚○○、乙○○、己○○等人約定提供處所
    供藏匿肉票，是庚○○當日突然帶同3個人前來伊的小木屋
    ，到達後始知渠4人。庚○○係駕駛車牌號碼00-0000號賓士
    牌自用小客車前來，在半路始撥打伊0000000000號行動電話
    。伊見庚○○帶陌生人前來小木屋時便通罵為何隨便帶人來
    ，庚○○說是討債糾紛，待1個晚上即離開，伊主觀上認係
    押人討債糾紛，絲毫不知係擄人勒贖，絕未事先謀議押人取
    贖。又伊與庚○○認識2、3年，平常均有電話聯絡，庚○○
    平常約1、2星期就到小木屋客廳泡茶聊天，95年7月25日當
    天，伊見被害人在房間內有帶眼罩，曾對庚○○質問，因庚○○說是討債糾紛，始未特別留意；伊並未與己○○輪流看
    管被害人，庚○○確於隔天早上離開，95年7月27日庚○○
    在臺中市其賓士車內交付10萬元給伊時，說是討債所得之分
    紅，伊確實不知該10萬元係擄人勒贖所得2百萬元其中之10
    萬元，否則絕無可能收受云云。惟查：
（一）被告丙○○於警詢中曾自承：95年7月25日當日約18時許
      伊朋友綽號「黑豹」帶3名男子到伊家，說要借住該房間
      1天，伊進去看了一下，見到1名被膠帶貼住眼睛，雙手被
      手銬銬住之男子坐在椅子上，伊當時有責怪「黑豹」怎麼
      做這樣的事，「黑豹」說該男子有欠他們錢，借住1天就
      好了，伊便離開了（見警卷第52頁）。因為26日12時許「
      黑豹」說對方要付錢，請伊駕駛該黑灰色賓士車載他前往
      臺中，沿線伊有聽到庚○○打電話給「阿華」（即乙○○
      ）及聽到電話裡有1名女子聲音問說；「人在哪裡」，之
      後伊就再載「黑豹」返回伊住居所，約17時許庚○○與己○○就載該遭膠帶矇眼，雙手遭手銬銬住之中年男子離去
      （見警卷第55頁）。27日約15時許，「黑豹」打電話給伊
      ，叫伊到臺中市○○○○道下中清路旁巷子內，交給伊10
      萬元說補貼伊房租及給伊吃紅，伊本來不拿，但「黑豹」
      說沒關係，所以伊就拿了（見警卷第54頁）等語。且於95
      年11月1日偵查中亦自承：庚○○他們並沒有告訴伊要擄
      人勒贖，是26日早上伊自己發現的，伊去房間看的時候，
      看到被害人丁○○眼睛被矇起來，就覺得怪怪的。26 日
      早上是庚○○說事情差不多了，叫伊載他出去一趟，庚○○說要去高速公路，沒有說目的地，走二高，到龍井交流
      道下，後來有無再去載乙○○伊沒有印象，庚○○在車上
      有打電話，打給乙○○跟1個女生，庚○○跟女生的通話
      內容有講到在哪裡，伊有覺得應該是取贖款等語（見上開
      偵查卷第52至53頁）。是被告丙○○既見到被告庚○○、
      己○○、乙○○等人所帶來囚禁於木屋房間內之人即被害
      人丁○○係遭人以口罩、膠帶矇住眼睛，並以手銬銬住而
      限制其行動自由，此一情狀顯與一般處理債務糾紛即讓債
      務人知悉係何債權人委託何許人來討債之情形明顯不同，
      蓋如係討債押人，為防止債務人脫逃，固然可能以強暴、
      脅迫方式限制債務人之行動自由，但因討債之人自認其有
      正當理由向債務人索討債務，且為使債務人確信係因積欠
      債務而遭人綁押，所付款項係償還予某債權人，實無可能
      會以將債務人雙眼矇住之方式，讓債務人無法辨識遭何債
      權人帶走；另證人即被告庚○○於96年3月8日本院審理時
      具結後證稱：伊雖然沒有直接跟被告丙○○說伊等是綁人
      ，但是人都已經帶到他家了，他或許已經知道，但是也沒
      有辦法了等語（見本院卷第243頁），故被告丙○○自承
      在95年7月26日早上伊去房間看到被害人丁○○眼睛被矇
      起來，便自己發現被告庚○○等人係擄人勒贖等語，核與
      被告庚○○之認知及一般常情相符，誠屬實在。再被告丙○○聽聞被告庚○○在車上以電話聯繫該名女子（即壬○○）並接續更換贖金之放置地點，與一般擄人勒贖案件為
      逃避被害人家屬報案而遭警方跟蹤查緝，多次更換「丟包
      」地點，以保障犯罪行為人取贖之安全，其犯罪手法如出
      一轍，況證人即被告庚○○於96年3月8日本院審理時具結
      後復證稱：「（問：被告丙○○開車載你的那段期間你在
      車上打電話，講了什麼內容？）車上我是打電話給丁○○
      的女友，叫她把錢拿去指定地點。」、「（問：為何叫被
      告丙○○載你去取贖款？）因為分配時乙○○負責騎機
　    車拿贖款，己○○負責看管人質，而我要打電話，沒有人
      載，才叫被告丙○○幫忙載我。（問：你要打電話給誰？
      ）丁○○女友與乙○○，只有我負責打電話聯絡。（問：
    　你打電話給丁○○女友及乙○○，這段過程中被告丙○○
      在做什麼？）開車，我是坐在被告丙○○的旁邊。」、「
      （問：你在車上打的電話請你回憶一下，有幾通電話，說
      了什麼？）有幾次打給丁○○的女友，指示他到指示地點
  　　等我電話，到了時候，請他將錢放在路旁的柱子下，打給
    　乙○○時，我說錢丟下去了，乙○○就將錢撿走。」、「
      （問：95年11月2日你在本院羈押訊問時，你說當時你帶
      丁○○去的時候，被告丙○○並不知情，他是等7月25日
　　　晚上7、8點帶丁○○去打電話給壬○○時，被告丙○○
  　　才發覺我們是綁人，但他並沒有說什麼，有何意見？）因
    　為那時本來就沒有跟他說我們是綁人，但是我打電話跟乙○○與壬○○談話時，被告丙○○應該聽也會聽出來，這
      是我自己的推想。」等語（見本院卷第234、238、239、2
　　　41、242頁），故被告丙○○自承於駕車當時亦覺得庚○○應該是取贖款等語，既亦核與被告庚○○之認知相符，
 　　 復堪認屬實在。
（二）又查，證人即共同被告庚○○於警詢中證述：當時將丁○○綁架到南投縣國姓鄉乾溝村中西巷33號旁木屋內時，是
      由伊、乙○○、己○○共同負責看管，伊跟乙○○出去時
      ，就由己○○負責看管，另外丙○○也會幫忙看管（見警
      卷第8頁）；伊於95年6月20日左右，有告訴丙○○說伊要
      處理一些債務問題，可能會押人到他的木屋處理，丙○○
      說如果是處理債務的事沒有關係，但不可以亂來，後來當
      伊等將丁○○押到丙○○的木屋時，丙○○發現伊等有押
      人，伊就向丙○○說綁架丁○○的事，並向丙○○說伊會
      包個大紅包給他，丙○○就說好，然後也幫伊等看管丁○○等語（見警卷第9頁），暨證人即共同被告己○○於偵
      查中具結後證述：伊等到小木屋後直接就把人帶到房間裡
      面，丙○○有幫伊等看管丁○○，伊去上廁所時，就會叫
      丙○○到外面來，站在門外面幫伊看一下，這樣的情形約
      5、6次等語（見上開偵查卷第53頁）；另證人即被告己○○於96年3月29日本院審理時具結後亦證稱：伊在偵訊中
      說請被告丙○○在門外幫伊看一下，這種情形有5、6次是
      正確的，而這5、6次的時間係從7月25日下午5、6時過後
      到翌日上午10時許被告丙○○與庚○○、乙○○3人出去
      的這段期間斷斷續續請被告丙○○在門外幫伊看一下；而
      這5、6次都是伊上完廁所回來，被告丙○○都還在門外幫
      伊看，等伊進房間後被告丙○○才離開等語（見本院卷第
      306至307頁），核與被告丙○○於96月3月29日本院審理
      時對證人己○○之證詞表示意見時陳述：「另外證人要上
      廁所時，他會來敲我的門，跟我說他要上廁所，我就說你
      去上啊，我絕對沒有幫他看管人質，證人上廁所時，就是
      自己會敲門跟我說一下，我也不知道他為何要跟我報備。
      」等語（見本院卷第307頁），二者所呈現之客觀情狀大
      致相符，即被告己○○在被告庚○○、乙○○2人未在場
      時，因有內急需要上廁所，此時便會前去敲被告丙○○的
      門，並告知要上廁所，如非需要被告丙○○在被告己○○
      上廁所時，出來站立人質所在之房門外，代為看管人質，
      則被告己○○縱於第1次上廁所時不知廁所位置，而需詢
      問屋主丙○○，因而敲打被告丙○○的門，告知要上廁所
      ，惟被告己○○其後4、5次上廁所，既已知悉廁所所在位
      置，即無需爾後數次再叨擾被告丙○○，故被告丙○○辯
      稱伊不知被告己○○為何要跟伊報備云云，顯係詞窮卸責
      之詞，無足採信，由此益徵，被告庚○○及己○○均證述
      被告丙○○有代渠等看管人質肉票等語，堪認屬實。
（三）再查，證人即共同被告庚○○復於警詢中證述：參與本件
      擄人勒贖的人有伊、乙○○、己○○、甲○○及丙○○5
      人共同犯案，由伊與乙○○共同提議犯案，也是由伊與乙○○共同商議犯案方式，己○○是伊找他共同犯案的，是
      乙○○找甲○○提供丁○○資訊的，丙○○是伊找他共同
      犯案的。另當時伊與乙○○講好實際下手綁架、勒贖的人
      分比較多，其他提供資訊及提供藏匿地點的分少一點，因
      不知可勒贖多少錢，所以當時沒有一定的數目或比例等語
      （見警卷第6、7頁），足見共同被告庚○○主觀認知上就
      何人有參與本件擄人勒贖犯行，亦認為被告丙○○是共犯
      之一，故於分配取得之贖款時，始會於翌日通知被告丙○○由南投縣趕至臺中市，並交付10萬元贓款予被告丙○○
      收受。
（四）按共同正犯之意思聯絡，不限於事前有所協議，其於行為
      當時，基於相互之認識，以共同犯罪之意思參與者，亦無
      礙於共同正犯之成立（最高法院73年台上字第1886號判例
      要旨參照）。本件被告丙○○縱未事前與被告庚○○、乙○○及己○○就本件擄人勒贖犯行有所謀議，惟其於被告
      被告庚○○等人為犯罪行為當時，不論係押被害人丁○○
      至國姓鄉木屋囚禁之期間或被告庚○○請被告丙○○代為
      開車而在車上以電話聯絡取贖之過程，被告丙○○均有認
      識到本案犯罪行為之實施，是其基於相互之認識，事中以
      共同犯罪之意思參與，實無礙於共同正犯之成立。是被告
      丙○○既有提供囚禁人質肉票之場所，復一同與被告庚○○為取贖之犯行，其後甚且分得贓款10萬元，被告丙○○
      有參與本件擄人勒贖犯行，堪予認定。
四、按「結合犯乃係將二以上之獨立犯罪行為，依法律規定結合
    成一罪，其主行為為基本犯罪，舉凡利用基本犯罪之時機，
    而起意為其他犯罪，二者間具有意思之聯絡，即可成立結合
    犯，至他罪之意思，不論起於實施基本行為之初，即為預定
    之計畫或具有概括之犯意，抑或出於實施基本行為之際，而
    新生之犯意，亦不問其動機如何，只須二行為間具有密切之
    關連，而有犯意之聯絡，事實之認識，即可認與結合犯之意
    義相當。故刑法第三百三十二條第二項第三款犯強盜而擄人
    勒贖罪為結合犯，係著眼於強盜與擄人勒贖間，接連發生之
    可能性高，危害亦鉅，乃依法律規定，結合強盜、擄人勒贖
    二個獨立之犯罪行為，而成為一個犯罪，並加重其刑；其成
    罪並不以二者均出於預定之計畫為必要，僅須發生在時間上
    有銜接性，地點上具關連性即可，初不問係先強盜後擄人勒
    贖或先擄人勒贖後強盜，均足構成本罪。又懲治盜匪條例廢
    止後，犯強盜及擄人勒贖罪，如符合結合犯之要件，即應回
    歸適用刑法第三百三十二條第二項第三款予以處罰，無仍適
    用吸收理論認強盜罪應吸收於擄人勒贖犯罪中，而僅論以擄
    人勒贖罪之餘地，此為本院最新之見解」，最高法院93年度
    台上字第947號判決要旨可資參照（見最高法院刑事裁判書
    彙編第48期第472至479頁）。本件被告庚○○、己○○、甲○○、丙○○及通緝中共犯乙○○等5人基於共同之犯意聯
    絡，於強擄被害人丁○○，置於自己實力支配下後，向被害
    人勒贖財物，以為換取人身自由之代價，並已實際取得2百
    萬元之贖款；而被告庚○○、己○○及通緝中共犯乙○○3
    人另行謀議由被告己○○、乙○○2人穿著刑警背心假冒員
    警執行追緝通緝犯之勤務；及被告庚○○及乙○○2人另基
    於犯意聯絡，趁被害人丁○○因行動自由遭控制而不能抗拒
    之際，強盜其身上財物；(一)故核被告等人所為：1.被告庚○○部分：依上開最高法院判決意旨所示，其係犯刑法第332
    條第2項第3款之強盜而擄人勒贖罪及同法第158條第1項之僭
    行公務員職權罪；起訴書就被告庚○○強押被害人丁○○以
    強取財物部分，雖認被告庚○○係犯刑法第328條第1項之強
    盜罪嫌云云，惟被告庚○○除基於不法得財意思，強押被害
    人丁○○，擄掠被害人脫離其原在處所，使喪失行動自由，
    而移置於自己實力支配下，藉以向被害人勒索財物，除構成
    擄人勒贖罪外，再被告庚○○、乙○○2人並有強盜被害人
    丁○○身上財物之強盜犯行，是應成立強盜而擄人勒贖罪，
    公訴人上開所認被告庚○○觸犯之法條顯然有誤，起訴法條
    應予變更。2.被告己○○部分：其所為係犯刑法第347條第1
    項之擄人勒贖罪及同法第158條第1項之僭行公務員職權罪、
    3.被告甲○○、丙○○部分；其2人所為均係犯刑法第347條
    第1項之擄人勒贖罪。(二)次按共同正犯之所以應對其他共同
    正犯所實施之行為負其全部責任者，以就其行為有犯意之聯
    絡為限，若他犯所實施之行為，超越原計畫之範圍，而為其
    所難預見者，則僅應就其所知之程度，令負責任，未可概以
    共同正犯論（最高法院50年度台上字第1060號判例參照）；
    1.本件被告庚○○、乙○○2人強取被害人丁○○身上財物
    之際，被告己○○既未在場見聞，堪認此部分強盜犯行顯然
    超越被告己○○與被告庚○○、乙○○間之謀議犯罪範圍，
    亦為被告己○○所難預見，自無令被告己○○就此部分亦負
    共犯罪責之理。2.被告甲○○、丙○○2人對於被告庚○○
    、乙○○、己○○3人係以假冒員警執行勤務方式實行強押
    被害人丁○○之擄人犯行，及被告庚○○、乙○○2人強取
    被害人丁○○身上財物之強盜犯行，亦屬超越彼等謀議犯罪
    之範圍，為彼等所難預見，自亦無令被告甲○○、丙○○2
    人就該2部分犯行負共犯罪責之理。另因刑法上擄人勒贖罪
    ，係預有不法得財之意思，而實施強暴、脅迫，將被害人擄
    至自己實力支配下，希圖被害人或其關係人出款贖回，當然
    含有妨害自由之性質，自不另論以刑法之恐嚇危害安全罪及
    妨害自由罪，附此敘明。(三)被告庚○○、己○○、甲○○、
    丙○○與通緝中共犯乙○○5人間，就上揭擄人勒贖犯行；
    被告庚○○與通緝中共犯乙○○2人間，就上揭強盜犯行；
    被告被告庚○○、己○○與通緝中共犯乙○○3人間，就上
    揭僭行公務員職權犯行；均有犯意聯絡及行為分擔，均為共
    同正犯。(四)被告庚○○所犯上開強盜而擄人勒贖、僭行公務
    員職權罪間；被告己○○所犯上開擄人勒贖、僭行公務員職
    權罪間；均為一行為而觸犯數罪名，屬想像競合，應各從一
    重之強盜而擄人勒贖罪、擄人勒贖罪處斷。(五)被告己○○、
    甲○○、丙○○等人於取得2百萬元贖款後，釋放被害人，
    依刑法第347條第5項後段規定得減輕其刑。(六)被告庚○○前
    因妨害自由、重利及懲治盜匪條例案件，經法院分別判處有
    期徒刑5月、1年2月及9年確定，嗣經法院裁定定其應執行有
    期徒刑10年5月確定後，入監服刑至90年5月3日始因縮短刑
    期假釋付保護管束出監，迄94年4月22日因假釋付保護管束
    期滿，假釋未經撤銷而執行完畢；被告甲○○則前因肅清煙
    毒條例案件，經臺灣南投地方法院以85年度訴字第303號判
    決分別判處有期徒刑3年4月及5月，並定其應執行有期徒刑3
    年6月確定，入監服刑至88年1月13日始因縮短刑期假釋付保
    護管束出監，迄92年7月9日因假釋付保護管束期滿，假釋未
    經撤銷而執行完畢；有渠2人之臺灣高等法院被告前案紀錄
    表各1份在卷可稽，茲被告庚○○、甲○○2人於5年以內再
    故意犯本件有期徒刑以上之罪，均為累犯，應依刑法第47條
    第1項之規定，除法定刑死刑、無期徒刑依法不得加重外，
    其餘部分應加重其刑，被告甲○○部分並先加後減之。(七)爰
    審酌被告庚○○素行不良，前有妨害自由、重利及懲治盜匪
    條例等刑事前案紀錄，堪認其品行不佳，其於擄人勒贖過程
    中雖與乙○○均基於主導地位，惡性重大；被告己○○雖無
    不良素行，且於本案所擔任之角色亦非基於主導地位，然其
    係實際以口罩矇住被害人的雙眼，再以膠帶貼住口罩四周，
    並控制被害人行動自由之人，惡性仍屬重大，惟與庚○○、
    乙○○係基於主導地位，惡性仍有所區別；被告甲○○與被
    害人丁○○係屬事實上之姻親關係（被告甲○○胞妹壬○○
    為被害人丁○○之同居女友），且為舊識，竟因被害人丁○○交易土地得有鉅款而覬覦之，遂起意與被告庚○○等人為
    本件犯行，不顧往日情誼，置被害人丁○○於危險之中，其
    惡性甚大；被告丙○○提供房舍供囚禁被害人，復參與取贖
    及分得贓款10萬元，然其於本案所居地位因非屬主導者，與
    實際實施擄人之被告庚○○、乙○○、己○○等人之惡性仍
    有所區別；又被告等人擄人勒贖犯行，實際勒贖取得之現金
    為2百萬元，對被害人的財產法益造成鉅大的損害，另擄人
    勒贖罪所保護的法益，並非侷限於財產法益，尚包括被害人
    的人身自由、身體、甚至生命法益，被告等人既已完成整個
    擄人勒贖的犯罪行為，對被害人的行動自由及心理業已造成
    重大之危害，無法因事後之和解、賠償，填補財產法益所受
    侵害，即可彌補其等罪愆，惟念被告等人擄人勒贖過程中，
    並未對對被害人身體為任何傷害行為，且被告庚○○、己○○2人於本院審理時復已坦承犯行，而被告甲○○、丙○○2
    人原於初審時為認罪之陳述，嗣又翻異前詞，飾詞否認犯行
    ，犯後態度難謂良好等一切情狀，分別量處如主文所示之刑
    示懲。至公訴蒞庭檢察官求處被告庚○○有期徒刑12年6月
    ，本院衡酌被告庚○○之犯後態度暨其餘3名被告所量處之
    刑度，認該求刑尚嫌過重，附此敘明。(八)扣案被害人丁○○
    所提供其遭被告等人矇住眼睛使用之口罩1個、膠帶1截，因
    係共犯乙○○所購買為其所有，供與被告等人共犯上開擄人
    勒贖犯罪所用之物，爰依刑法第38條第1項第2款規定宣告沒
    收。又扣案之通訊錄10張、記事本1本、RINCE及NOKIA手機
    各1支、SIM晶片卡2張均係被告庚○○所有，中華電信IC 卡
    1張及泛亞電訊SIM晶片卡1張及假髮1頂則均係被告己○○所
    有，BENQ及NOKIA手機各1支係被告丙○○所有，因均查無積
    極證據足資證明該些物品係被告等人用以犯本件犯行之物，
    且核均非屬違禁物，爰不併予宣告沒收。至於本案持以銬住
    被害人丁○○雙手所用之手銬2副及刑警背心2件，均未經警
    方扣押在案，且無積極證據證明係屬違禁物，為免日後執行
    之困難，爰不為沒收之諭知。又本案被告庚○○駕駛之車牌
    號碼00-0000號賓士牌自用小客車，雖係渠等用以強擄被害
    人所用的交通工具，然該車於案發當時是不知情之證人癸○○所有，現已所有權移轉予他人所有，並非被告等人所有，
    自不能為沒收之諭知。另自被告庚○○身上查扣之現金68
    萬元，除其中18萬元應發還予被害人丁○○外，其餘50萬元
    ，因係被告庚○○向證人丑○○及子○○所借貸而來，有證
    人丑○○及子○○於偵查中結證在卷，故該50萬元顯非贓款
    ，自無從發還予被害人丁○○，附此敘明。
據上論斷，應依刑事訴訟法第299條第1項前段、第300條，刑法
第28條、第332條第2項第3款、第347條第1項、第5項後段、第15
8條第1項、第55條前段、第47條第1項、第38條第1項第2款，刑
法施行法第1條之1，判決如主文。
中    華    民    國    96    年    4     月    24    日
                  刑事第十三庭  審判長  法  官  李秋娟
                                        法  官  黃裕仁
                                        法  官  許月馨
上正本證明與原本無異。
如不服本判決，應於送達後10日內向本院提出上訴狀（須附繕本
），上訴於臺灣高等法院臺中分院。
                                        書記官  黃美雲
中    華    民    國    96    年    4     月    24    日
附錄論罪科刑法條
中華民國刑法第332條
（強盜結合罪）
犯強盜罪而故意殺人者，處死刑或無期徒刑。
犯強盜罪而有下列行為之一者，處死刑、無期徒刑或10年以上有
期徒刑：
一  放火者。
二  強制性交者。
三  擄人勒贖者。
四  使人受重傷者。
中華民國刑法第347條
（擄人勒贖罪）
意圖勒贖而擄人者，處死刑、無期徒刑或 7 年以上有期徒刑。
因而致人於死者，處死刑、無期徒刑或12年以上有期徒刑；致重
傷者，處死刑、無期徒刑或10年以上有期徒刑。
第 1 項之未遂犯罰之。
預備犯第 1 項之罪者，處 2 年以下有期徒刑。
犯第1項之罪，未經取贖而釋放被害人者，減輕其刑；取贖後而
釋放被害人者，得減輕其刑。